【裁判字號】    97,抗,1421
【裁判日期】    971031
【裁判案由】    假處分
【裁判全文】
臺灣高等法院民事裁定                  97年度抗字第1421號
抗  告  人  日盛國際租賃股份有限公司
法定代理人  丙○○
送達代收人  乙○○
相  對  人  甲○○
                        號5樓.
上列當事人間假處分事件，抗告人對於中華民國97年7月30日臺灣
新竹地方法院97年度全字第18號裁定提起抗告，本院裁定如下：
    主  文
原裁定廢棄。
抗告人以新臺幣壹拾貳萬肆仟柒佰肆拾伍元為相對人供擔保後，
相對人對於附表所列不動產不得為讓與、設定扺押、出租及其他
一切處分行為。
聲請及抗告訴訟費用由相對人負擔。
    理  由
一、抗告人於原法院聲請意旨略以：相對人於民國（下同）96年
    11月19日自第三人洪淑芬處受贈如附表所列之不動產（下稱
    系爭不動產），惟第三人洪淑芬尚欠抗告人新台幣（下同）
    30萬元未清償，故其等間就系爭不動產之贈與行為顯然侵害
    抗告人之債權，抗告人擬提起撤銷贈與之訴訟，但惟恐相對
    人於訴訟期間將系爭不動產之所有權移轉或為其他處分行為
    ，致請求標的物現狀變更，有日後不能或甚難強制執行之虞
    ，為保全強制執行，爰依法聲請假處分，並提出支票影本1
    張、臺灣新竹地方法院96年度票字第1777號民事裁定及確定
    證明書影本各1份、起訴狀影本1份（其內另含支票1張、臺
    灣新竹地方法院96年度票字第1779號民事裁定及確定證明書
    各1份、第三人洪淑芬之戶籍謄本1份、財政部臺灣省北區國
    稅財產歸屬資料清單及財政部臺灣省北區國稅局95年度綜合
    所得稅各類所得資料清單各1份）、系爭不動產謄本各1份等
    證物以為釋明，並陳明如釋明仍有不足，願供擔保以代釋明
    。
二、原法院以抗告人所提出之上開證物雖可認有相當之釋明，然
    於所述假處分之原因，釋明尚有不足，因抗告人已陳明願供
    擔保以代釋明之不足，因而審酌相對人因本件假處分所可能
    受到之不利益及損害數額等，裁定抗告人以70萬元為相對人
    供擔保後，相對人對於系爭不動產不得為讓與、設定扺押、
    出租及其他一切處分行為。
三、抗告人抗告意旨以：抗告人係向原法院聲請准予供擔保後為
    假處分，原法院雖准抗告人假處分之聲請，但命抗告人應提
    供70萬供擔保。因抗告人與相對人甲○○、第三人洪淑芬間
    之債務僅30萬元，而依現今法院實務做法，定假扣押應供擔
    保之金額，多為請求金額或價額之3分之1或全部，假處分亦
    屬保全程序，亦應予準用，因此本件之擔保金額應僅10萬元
    或30萬元，原法院裁定應供擔保金額為70萬元，高出抗告人
    請求之債權金額甚多。為此提起本件抗告，請求廢棄原裁定
    ，並裁定假處分應供擔保金額縮減為10萬元。
四、按債權人就金錢請求以外之請求，欲保全強制執行者，得聲
    請假處分。假處分，非因請求標的之現狀變更，有日後不能
    強制執行，或甚難執行之虞者，不得為之。請求及假處分之
    原因，應釋明之。前項釋明如有不足，而債權人陳明願供擔
    保或法院認為適當者，法院得定相當之擔保，命供擔保後為
    假處分，民事訴訟法第532條、第533條準用第526條第1項、
    第2項分別定有明文；又法院定擔保金額而為准許假處分之
    裁定者，該項擔保係備供債務人因假處分所受損害之賠償，
    其數額應依標的物受假處分後，債務人不能利用或處分該標
    的物所受之損害額，或因供擔保所受之損害額定之，非以標
    的物之價值為依據（最高法院63年台抗字第142號判例意旨
    參照）。
五、本件經本院依民事訴訟法第533條準用第528條第2項規定，
    通知抗告人（即債權人）、相對人（即債務人）於收受通知
    後7日內陳述意見，分別於97年9月8日送達抗告人、於97 年
    9月26日送達相對人，有送達證書2份附卷可稽（見本院卷第
    11頁、第12頁）惟其等迄今均未陳述意見到院，故就卷內卷
    證資料審核如下：
    (一)本件抗告人主張前揭請求及假處分原因事實，業已提出支
      票2張、臺灣新竹地方法院96年度票字第1777號、第1779
      號民事裁定及確定證明書各1份、起訴狀1份、第三人洪淑
      芬之戶籍謄本1份及財政部臺灣省北區國稅財產歸屬資料
      清單、財政部臺灣省北區國稅局95年度綜合所得稅各類所
      得資料清單各1份（均為影本）、系爭不動產謄本各1份（
      見原法院卷第6頁至第25頁、第32頁至第35頁）以為釋明
      。縱其釋明雖有不足，惟其已陳明願供擔保，足補釋明之
      不足。
    (二)因抗告人聲請假處分之目的，既在禁止相對人對於系爭不
      動產為讓與等處分行為，相對人因假處分可能所受之損害
      ，或為不能履行移轉義務而負損害賠償義務；或為不能即
      時取得轉讓標的物代價而生利息損失；或為不能設定抵押
      取得貸款而致投資損失；或為不能出租取得租金等，衡諸
      常情，以不能即時轉讓標的物代價而生利息損失最為常見
      。故就假處分擔保金額之酌定，應以系爭不動產受假處分
      後，相對人在抗告人與相對人、第三人洪淑芬之本案訴訟
      期間，不能即時轉讓標的物代價而生利息損失之損害額為
      標準。
    (三)爰斟酌本件假處分後，若抗告人依法提起本案訴訟，依司
      法院訂頒之各級法院辦案期限實施要點第2點第2款、第7
      款規定，民事事件辦案期限第一審為1年4個月、第二審為
      2年，而系爭不動產之價額未逾150萬元，不得上訴第三審
      ，故合計辦案期限為40個月，以此推估上開本案訴訟之審
      判期間。再參酌系爭不動產之價額為748,469元，依法定
      利率5%計算利息結果，相對人在此期間內所受之損害為
      124,745元【計算式：（土地公告現值20,942元×土地面
      積1,763.37平方公尺×權利範圍1134/100000＋房屋課稅
      現值329,700元）×5%÷12月×40月＝124,745元】。
    (四)綜上所述，原法院以相當於系爭不動產價值為供假處分擔
      保之金額，自有未洽，抗告意旨指摘原裁定不當，求予廢
      棄，為有理由。而原裁定命供擔保金數額既有不當，原裁
      定即應全部廢棄，爰由本院另為裁定如主文第2項所示。
六、據上論結，本件抗告為有理由，爰依民事訴訟法第492條、
    第95條、第78條裁定如主文。
中    華    民    國    97    年    10    月    31    日
                    民事第十四庭
                        審判長法  官  張  蘭
                              法  官  鄭純惠
                              法  官  邱瑞祥
正本係照原本作成。
不得再抗告。
中    華    民    國    97    年    11    月    3     日
                              書記官  明祖星


司法院資訊處製作；財團法人民間司法改革基金會備份。
